【裁判字號】    97,訴,1957
【裁判日期】    970813
【裁判案由】    違反毒品危害防制條例
【裁判全文】
臺灣彰化地方法院刑事判決              97年度訴字第1957號
公  訴  人  臺灣彰化地方法院檢察署檢察官
被      告  甲○○
上列被告因違反毒品危害防制條例案件，經檢察官提起公訴（97
年度毒偵字第2347號），本院合議庭裁定由受命法官獨任進行簡
式審判程序，茲判決如下：
    主  文
甲○○施用第一級毒品，累犯，處有期徒刑壹年貳月，扣案之第
一級毒品海洛因壹包（驗前重量零點伍柒捌公克，驗後重量零
點伍陸柒捌公克）沒收銷燬之；又施用第二級毒品，累犯，處有
期徒刑捌月。應執行有期徒刑壹年捌月，扣案之第一級毒品海洛
因壹包（驗前重量零點伍柒捌公克，驗後重量零點伍陸柒捌公
克）沒收銷燬之。
    犯罪事實
一、甲○○曾於民國93年間因連續施用第2 級毒品案件，經本院
    以93年度易字第1009號刑事判決判處有期徒刑10月，經上訴
    由臺灣高等法院臺中分院以93年度上訴字第2101號刑事判決
    撤銷原審判決，改判處有期徒刑1 年確定；復於93年度因連
    續施用第1 級毒品案件，經本院以93年度訴字第1636號刑事
    判決判處有期徒刑8 月，經上訴由臺灣高等法院臺中分院以
    94年度上訴字第976 號刑事判決撤銷原審判決，改判處有期
    徒刑1 年6 月確定；復於94年度因連續施用第2 級毒品案件
    ，經本院以94年度易字第617 號刑事判決判處有期徒刑8 月
    確定，前揭判決分別判處有期徒刑1 年6 月、8 月部分，經
    聲請法院裁定應執行有期徒刑2 年確定後，經移送接續執行
    ，並經依中華民國96年罪犯減刑條例聲請本院以96年度聲減
    字第412 號裁定就上揭判決分別判處有期徒刑1 年6 月、8
    月部分各減為有期徒刑9 月、4 月，且定應執行有期徒刑1
    年確定，並於96年7 月16日因縮刑期滿執行完畢。其前於89
    年間因施用毒品案件，經臺灣臺中地方法院以89年度毒聲字
    第2817號裁定送勒戒處所觀察、勒戒後，認有繼續施用毒品
    傾向，經臺灣臺中地方法院以89年度毒聲字第3427號裁定令
    入戒治處所施以強制戒治，已於90年6 月4 日強制戒治執行
    完畢釋放，經臺灣臺中地方法院檢察署檢察官以90年度戒毒
    偵字第288 號為不起訴處分確定；復於91年間因施用毒品案
    件，經本院以91年度毒聲字第1166號裁定令入戒治處所施以
    強制戒治，惟於93年1 月9 日施行之新修正毒品危害防制條
    例第35條第1 項規定，強制戒治中之案件，適用修正後之規
    定，故該強制戒治不能繼續執行，並另由臺灣彰化地方法院
    檢察署檢察官以92年度戒執緝2 字第18號法律修正行政報結
    ，並未繼續執行強制戒治；復於前揭強制戒治執行完畢釋放
    （即90年6 月4 日）後5 年內，於94年間因連續施用第2 級
    毒品案件，經本院於94年8 月24日以94年度易字第617 號刑
    事判決判處有期徒刑8 月，並於94年10月31日確定。詎其不
    知悔改，明知海洛因及甲基安非他命分別業經公告為毒品危
    害防制條例第2 條第2 項第1 、2 款所列管之第1 、2 級毒
    品，不得非法持有、施用，於前揭強制戒治執行完畢釋放後
    5 年內，於94年間再犯施用毒品案件，經法院判處罪刑確定
    後，復個別基於施用第1 級毒品海洛因、第2 級毒品甲基安
    非他命之犯意，(一)於97年5 月28日下午3 時許，在其位於彰
    化縣田尾鄉○○路○段172 號住處內，將海洛因摻水以注射
    針筒注射入體內之方式，施用第1 級毒品海洛因1 次；(二)於
    97年5 月28日下午3 時許即前揭施用海洛因後，在其位於上
    址住處內，將甲基安非他命摻水以注射針筒注射入體內之方
    式，施用第2 級毒品甲基安非他命1 次。嗣經警方於97年5
    月28日下午4 時許，在彰化縣田尾鄉○○路○段204 巷旁之
    產業道路上臨檢而查獲，並扣得其前揭施用海洛因後所剩餘
    之第1 級毒品海洛因1 包（驗前重量0.5738公克，驗後重量
    0.5678公克），且於同日下午4 時50分採尿送驗後，始知上
    情。
二、案經彰化縣警察局芳苑分局報請臺灣彰化地方法院檢察署檢
    察官偵查起訴。
    理  由
一、本案被告甲○○所犯係死刑、無期徒刑、最輕本刑為3 年以
    上有期徒刑以外之罪，其於準備程序就前揭被訴事實為有罪
    之陳述，經受命法官告知簡式審判程序之旨，並聽取其與公
    訴人之意見後，本院認無不得或不宜改依簡式審判程序進行
    之處，爰依刑事訴訟法第273 條之1 第1 項、第284 條之1
    ，裁定本案由受命法官獨任進行簡式審判程序，合先敘明。
二、訊據被告對其於上揭時、地，分別施用第1 級毒品海洛因及
    第2 級毒品甲基安非他命各1 次之事實，於本院審理時均坦
    承不諱（參見本院97年7 月30日審判筆錄），且有扣案粉末
    1 包（驗前重量0.5738公克，驗後重量0.5678公克），經送
    驗後係第1 級毒品海洛因，此有行政院衛生署草屯療養院97
    年6 月13日草療鑑字第0970005084號鑑定書1 紙（參見本院
    卷宗）附卷可參，而該包海洛因係被告於前開犯罪事實欄一
    (一)所示之施用海洛因後所剩餘，業經被告於本院審理中陳述
    明確。另查：
  (一)被告係於97年5 月28日下午4 時50分，經警方採集被告尿液
    送驗結果，分別呈嗎啡、甲基安非他命陽性反應，此有，此
    有詮昕科技股份有限公司97年6 月6 日報告編號00000000號
    濫用藥物尿液檢驗報告及委託檢驗尿液代號與真實姓名對照
    認證單各1 份（參見偵查卷宗第16頁；警卷第11頁）附卷可
    稽，足見被告確有施用第1 、2 級毒品海洛因、甲基安非他
    命各1 次之事實，應可認定。
  (二)按海洛因施用入人體後水解還原成嗎啡，再循嗎啡之代謝方
    式排出體外，業據行政院衛生署藥物食品檢驗局73藥檢壹字
    第030221號函說明綦詳，且依醫學臨床實驗及根據英國藥學
    會出版Isolation and Indentification of Drugs一書第2
    版載明：口服或注射海洛因後可快速吸收，並於血液中迅速
    代謝成6 —乙醯嗎啡，然後轉變成嗎啡；再毒品施用後於尿
    液、血液中可檢出之最大時限，與施用劑量、施用頻率、施
    用方式、施用者飲水量之多寡、個人體質、檢體收集時間點
    及所用檢測方法之靈敏度等因素有關，因個案而異，一般於
    尿液中可檢出之最大時限，古柯鹼為施用後1 至4 天、海洛
    因為2 至4 天、嗎啡為2 至4 天、大麻為1 至10天、安非他
    命為1 至4 天、甲基安非他命為1 至5 天、MDMA為1 至4 天
    、MDA 為1 至4 天、Ketamine為2 至4 天等語，業經行政院
    衛生署管制藥品管理局92年7 月23日管檢字第0920005609號
    函載明明確。另純甲基安非他命之游離基為無色或淡黃色之
    油狀物，具輕微腥味、胺臭，而實際上甲基安非他命多以鹽
    酸鹽或硫酸鹽存在，形成白色、微帶苦味之結晶性粉末或似
    冰糖之片狀結晶，該結晶極易溶於水或酒精，目前國內發現
    的均為甲基安非他命之鹽酸鹽，可以口服、鼻吸、煙吸或注
    射等方式施用等語，亦經行政院衛生署管制藥品管理局93年
    2 月9 日管宣字第0930001092號函載明明確。是參酌前揭報
    告，被告自白於前揭時間分別有施用第1 級毒品海洛因、第
    2 級毒品甲基安非他命各1 次之犯行等語，核與事實相符，
    應堪採信。
  (三)施用第1 、2 級毒品為犯罪行為，毒品危害防制條例第10條
    定有處罰明文。故施用第1 、2 級毒品者，依前揭規定本應
    科以刑罰。惟基於刑事政策，對合於一定條件之施用者，則
    依同條例第20條、第23條之規定，施以觀察、勒戒及強制戒
    治之保安處分。毒品危害防制條例於92年7 月9 日修正公布
    ，自93年1 月9 日施行，其中第20條、第23條將施用毒品之
    刑事處遇程序，區分為「初犯」及「5 年內再犯」、「5 年
    後再犯」。依其立法理由之說明：「初犯」，經觀察、勒戒
    或強制戒治後，應為不起訴處分或不付審理之裁定；經觀察
    、勒戒或強制戒治執行完畢釋放後，「5 年內再犯」者，因
    其再犯率甚高，原實施之觀察、勒戒及強制戒治既已無法收
    其實效，爰依法追訴或裁定交付審理。至於經觀察、勒戒或
    強制戒治執行完畢釋放後，「5 年後再犯」者，前所實施之
    觀察、勒戒或強制戒治已足以遮斷其施用毒品之毒癮，為期
    自新及協助其斷除毒癮，仍適用「初犯」規定，先經觀察、
    勒戒或強制戒治之程序。從而依修正後之規定，僅限於「初
    犯」及「5 年後再犯」二種情形，始應先經觀察、勒戒或強
    制戒治程序。倘被告於5 年內已再犯，經依法追訴處罰，縱
    其第3 次（或第3 次以上）再度施用毒品之時間，在初犯經
    觀察、勒戒或強制戒治執行完畢釋放5 年以後，已不合於「
    5 年後再犯」之規定，且因已於「5 年內再犯」，顯見其再
    犯率甚高，原實施觀察、勒戒或強制戒治，已無法收其實效
    ，即應依該條例第10條處罰（最高法院95年度第7 次刑事庭
    會議決議要旨參照）。經查，被告前於89年間因施用毒品案
    件，經臺灣臺中地方法院以89年度毒聲字第2817號裁定送勒
    戒處所觀察、勒戒後，認有繼續施用毒品傾向，經臺灣臺中
    地方法院以89年度毒聲字第3427號裁定令入戒治處所施以強
    制戒治，已於90年6 月4 日強制戒治執行完畢釋放，經臺灣
    臺中地方法院檢察署檢察官以90年度戒毒偵字第288 號為不
    起訴處分確定；復於91年間因施用毒品案件，經本院以91年
    度毒聲字第1166號裁定令入戒治處所施以強制戒治，惟於93
    年1 月9 日施行之新修正毒品危害防制條例第35條第1 項規
    定，強制戒治中之案件，適用修正後之規定，故該強制戒治
    不能繼續執行，並另由臺灣彰化地方法院檢察署檢察官以92
    年度戒執緝2 字第18號法律修正行政報結，並未繼續執行強
    制戒治；復於前揭強制戒治執行完畢釋放（即90年6 月4 日
    ）後5 年內，於94年間因連續施用第2 級毒品案件，經本院
    於94年8 月24日以94年度易字第617 號刑事判決判處有期徒
    刑8 月，並於94年10月31日確定等情之事實，此有臺灣高等
    法院被告前案紀錄表、臺灣彰化地方法院檢察署刑案資料查
    註紀錄表各1 份附卷可參。被告前既曾因施用毒品案件，經
    強制戒治後，復於強制戒治執行完畢釋放後5 年內，再犯施
    用毒品罪，且經法院判處罪刑，嗣後業經確定，被告於犯罪
    事實欄一所示時間再度各施用海洛因、甲基安非他命之犯行
    等情，即均非屬毒品危害防制條例第20條第3 項所定「5 年
    後再犯」之情形，檢察官逕行起訴，要無不合。依前開說明
    ，本案被告上開所為，係於上揭強制戒治執行完畢釋放後5
    年內，再犯施用毒品罪，且經法院判處罪刑後，再度各犯本
    案之毒品危害防制條例第10條第1 、2 項施用第1 、2 級毒
    品罪，本案事證明確，被告上開犯行，均應堪認定。
三、按海洛因、甲基安非他命分別為毒品危害防制條例第2 條第
    2 項第1 、2 款所明定之第1 、2 級毒品。核被告於犯罪事
    實欄一(一)部分所為，均係犯毒品危害防制條例第10條第1 項
    之施用第1 級毒品罪；犯罪事實欄一(二)部分所為，係犯毒品
    危害防制條例第10條第2 項之施用第2 級毒品罪。被告各次
    持有第1 、2 級毒品進而施用，其持有之低度行為分別為施
    用之高度行為所吸收，均不另論持有毒品之罪。被告所犯上
    開2 罪，犯意各別，行為互異，應分論併罰。另查，被告曾
    於93年間因連續施用第2 級毒品案件，經本院以93年度易字
    第1009號刑事判決判處有期徒刑10月，經上訴由臺灣高等法
    院臺中分院以93年度上訴字第2101號刑事判決撤銷原審判決
    ，改判處有期徒刑1 年確定；復於93年度因連續施用第1 級
    毒品案件，經本院以93年度訴字第1636號刑事判決判處有期
    徒刑8 月，經上訴由臺灣高等法院臺中分院以94年度上訴字
    第976 號刑事判決撤銷原審判決，改判處有期徒刑1 年6 月
    確定；復於94年度因連續施用第2 級毒品案件，經本院以94
    年度易字第617 號刑事判決判處有期徒刑8 月確定，前揭判
    決分別判處有期徒刑1 年6 月、8 月部分，經聲請法院裁定
    應執行有期徒刑2 年確定後，經移送接續執行，並經依中華
    民國96年罪犯減刑條例聲請本院以96年度聲減字第412 號裁
    定就上揭判決分別判處有期徒刑1 年6 月、8 月部分各減為
    有期徒刑9 月、4 月，且定應執行有期徒刑1 年確定，並於
    96年7 月16日因縮刑期滿執行完畢等情，此有臺灣高等法院
    被告前案紀錄表、臺灣彰化地方法院檢察署刑案資料查註紀
    錄表各1 份存卷可考，其於5 年內故意再犯本案有期徒刑以
    上之2 罪，為累犯，均應依刑法第47條第1 項之規定各加重
    其刑。至公訴人雖對被告前揭犯行，各具體求刑有期徒刑1
    年3 月、11月等語，惟審酌被告施用毒品雖乃自戕一己之身
    體健康，尚未對他人造成危害，犯後已坦承犯行，態度尚稱
    良好，然其施用第1 、2 級毒品之手段，且前因施用毒品案
    件，經強制戒治執行完畢釋放5 年內，再犯施用毒品罪，並
    經法院判處罪刑確定後，甫經中華民國96年罪犯減刑條例減
    刑出監，仍未能徹底戒絕毒品，復各犯本案施用第1 、2 級
    毒品罪，顯見其無戒毒悔改之意等一切情狀，各量處如主文
    所示之刑，並定其應執行之刑。
四、又毒品危害防制條例第18條第1 項前段之規定，乃刑法第38
    條第1 項第1 款之特別規定，此所稱查獲之毒品，係指有罪
    判決書於事實欄內，已經認定為被告有罪事實之毒品，即足
    當之，不以仍屬於被告所有者為限（最高法院92年度臺非字
    第297 號裁判要旨參照）。經查，扣案之粉末1 包（驗前重
    量0.5738公克，驗後重量0.5678公克），經送驗後係第1 級
    毒品海洛因，且係被告於犯罪事實欄一(一)所示之施用海洛因
    後所剩餘，均已如前述，且該包裝海洛因之塑膠袋均會有極
    微量海洛因殘留，已無法與毒品析離，亦經法務部調查局以
    93年3 月19日調科壹字第09300113060 號函釋明確，均屬違
    禁物，不問是否屬於犯人所有與否，依毒品危害防制條例第
    18條第1 項前段規定，併予宣告沒收銷燬之。又鑑定耗損之
    毒品，既已滅失，即無庸併予宣告沒收銷燬，附此敘明。
據上論斷，應依刑事訴訟法第273 條之1 第1 項、第299 條第1
項前段，毒品危害防制條例第10條第1 項、第2 項、第18條第1
項前段，刑法第11條、第47條第1 項、第51條第5 款，判決如主
文。
本案經檢察官吳芙如到庭執行職務。
中    華    民    國    97    年    8     月    13    日
                  刑事第八庭      法  官  唐中興
以上正本證明與原本無異。
如不服本判決，應於判決送達後10日內，向本院提出上訴書狀，
上訴書狀應「敘述具體上訴理由」，並按他造當事人之人數附繕
本。「切勿逕送上級法院」。
中    華    民    國    97    年    8     月    13    日
                                  書記官  吳政
【附錄本案判決論罪科刑法條全文】：
毒品危害防制條例第10條
施用第1級毒品者，處6月以上5年以下有期徒刑。
施用第2級毒品者，處3年以下有期徒刑。


司法院資訊處製作；財團法人民間司法改革基金會備份。
